臺灣士林地方法院刑事判決　　　　　　　 93年度訴字第534號
公　訴　人　臺灣士林地方法院檢察署檢察官
被　　　告　丁○○
上列被告因搶奪等案件，經檢察官提起公訴（93年度偵字第1952
號、第2164號），本院判決如下：
    主  文
丁○○共同意圖為自己不法之所有，而搶奪他人之動產，處有期
徒刑壹年貳月。
    事  實
一、丁○○於民國84年及85年間，分別因違反肅清煙毒條例、懲
    治盜匪條例、侵占及贓物等罪，經本院各判處有期徒刑3 年
    8 月、7 年9 月、3 月及6 月，應執行有期徒刑11年6 月確
    定，嗣於91年7 月12日縮刑假釋出監（縮刑期滿日期：97年
    10月31日，不構成累犯）。詎仍不知悛悔，於假釋付保護管
    束期間內，因需錢花用，竟與甲○○（亦據檢察官提起公訴
    ，由本院另行審結）謀議竊取機車做為工具，搶奪路人之財
    物，謀議既定，2 人遂共同基於意圖為自己不法所有之犯意
    聯絡，於92年12月27日上午10時許，先共同前往臺北縣五股
    鄉，因見丙○○所有之車牌號碼FLH-731 號機車停放在五工
    二路108 號前，乃由甲○○在旁把風，萬國福則持自備之機
    車鑰匙將機車發動後加以竊取，得手後，由甲○○駕駛該車
    後載丁○○，四處找尋搶奪之對象。旋於同日上午11時45分
    許，2 人行至臺北市○○區○○街39號巷口時，適有乙○○○（起訴書誤載為林蔡秀則，應予更正）1 人獨自沿巷道左
    側行走，並將手提包1 只（內有摩托羅拉牌手機1 支、內衣
    2 件、悠遊卡1 張、裝有現金新臺幣816 元之小皮包2 只等
    物）及裝有香之塑膠袋1 只提在右手，丁○○、甲○○2人
    見狀後，認有機可乘，遂由甲○○騎車逆向駛近乙○○○，
    再由坐在後座之丁○○趁乙○○○不備之際，徒手自乙○○○背後搶奪其右手所提之手提包及香，得手後，立即加速驅
    車離去，惟因乙○○○大聲喊叫，適有巡邏至該處之員警發
    現後上前圍捕，復因甲○○、丁○○2 人駛入死巷，員警乃
    當場在臺北市○○區○○街39巷11號前逮捕甲○○，至丁○○則趁隙駕駛機車逃逸，並將搶得之上開財物丟棄在附近同
    巷9 號及11號前。嗣經甲○○於警詢供出丁○○後，丁○○
    始於93年1 月31日晚上11時到案供出上情。
二、案經臺北市政府警察局士林分局報告臺灣士林地方法院檢察
    署檢察官偵查起訴。
    理  由
一、上揭事實，業據被告丁○○迭於警詢、偵查及本院審理時坦
    承不諱，核與被害人丙○○於警詢中陳述機車遭竊情節及乙○○○於警詢、偵查中指述遭2 名騎乘機車歹徒搶奪財物之
    經過相符（查被告及公訴人於本院審理中，就此部份之陳述
    ，均同意採為證據），而查被害人與被告原不相識，渠等所
    為指述復係於甫案發後所為，且與卷附臺北市政府警察局所
    製車輛遺失（尋獲）證明單、贓物認領保管收據及攝得甲○○駕駛機車後載被告，於案發時間行至前開行搶地點之錄影
    畫面翻拍照片2 幀等件內容互佐一致，堪認為真實，而可採
    為證據。至甲○○雖矢口否認共同參與犯行，辯稱：伊並未
    與丁○○共同前往竊取FLH-731 號機車，該車係丁○○騎來
    ，再由伊駕駛該車載丁○○前往案發地點，對丁○○下手行
    搶一事，伊事先並不知情云云，核其所述情節與被告之上開
    自白內容出入甚大，惟查：
(一)本件搶案發生時，係由甲○○駕駛機車後載被告丁○○乙情
    ，為甲○○迭於警詢、偵查及本院審理時所不否認，並經被
    告萬國福供承明確，堪認屬實；又甲○○雖稱伊於被告丁○○下手行搶後才知悉該情，並稱被告丁○○於案發時，有要
    伊騎到巷弄內繞來繞去，當時伊並未質疑云云（見93年度偵
    字第1952號卷，第21頁），然查，甲○○既係於案發當時駕
    駛機車之人，對於自己將車駛往何處，本需有一定之認知、
    掌握，是對於被告丁○○要伊騎車在巷弄內繞來繞去此一反
    於常情之指示，甲○○要無可能全不過問其原委，是甲○○
    所稱伊僅係依被告萬國福之指示騎車，當場並未提出質疑之
    辯，顯有違於常情，況本案係先由甲○○駕駛機車駛近路人
    即被害人乙○○○，再由被告丁○○下手搶奪財物乙情，為
    甲○○所坦承在卷，復經被告丁○○及被害人乙○○○一致
    供證明確，堪予認定，由甲○○於案發時將機車刻意朝路人
    駛近之舉動非比尋常，及其舉動適與被告丁○○之行搶犯行
    緊密配合等情觀之，足徵甲○○係對被告丁○○之搶奪犯行
    事先有所認知，始能於案發過程中完全配合，參以騎乘機車
    搶奪路人財物之犯罪，係以機車接近被害路人，並趁其不意
    搶奪財物後，再迅速駛離現場為其犯罪模式，旨在利用機車
    之機動性，達到兼顧得手財物及逃逸現場之目的，因此，需
    由機車駕駛人與後載下手行搶之人緊密配合始能完成，如有
    其中1 人未能配合，犯行即有可能因而失敗，是被告萬國福
    既有搭乘甲○○所駕駛機車行搶路人之犯意，要無可能故意
    對甲○○加以隱瞞，進而甘冒犯行失敗之後果。是綜合本件
    搶案發生時甲○○之舉動及揆諸上開一般常情，甲○○辯稱
    其對於被告丁○○下手行搶之犯行事先並不知情云云，並不
    足採，甲○○與被告丁○○間，就搶奪犯行有犯意聯絡及行
    為分擔，應甚明確。
(二)又關於本件搶案發生時，甲○○與被告丁○○所騎乘FLH-73
    1 號機車之來源，甲○○於警局初詢及偵查中先稱：伊於案
    發當日前往案外人蕭國彥位在蘆洲之住處喝酒，遇見同在該
    處之丁○○，之後丁○○表示要送伊回家，但因丁○○喝醉
    酒，便由伊駕駛丁○○騎到蕭國彥住處之機車後載丁○○離
    開蕭國彥住處，後因丁○○說要去石牌買東西，伊等便先前
    往該處，買完東西後，在返回伊住處而行經延平北路5 段時
    ，丁○○突然要伊轉入葫蘆街，隨即發生行搶之事而遭警查
    獲，當天伊等並未前往五股，且自蕭國彥住處離開後，伊未
    改騎其他機車云云（93年度偵1952號卷，第19頁、第62、63
    頁），意指伊所駕駛而遭警查獲之機車，係由被告丁○○自
    行騎至蕭國彥住處，之後因丁○○表示要送伊回家，才由伊
    後載被告丁○○自蘆洲蕭國彥住處出發，並在返回伊住處途
    中，因被告丁○○臨時搶奪路人財物始為警查獲，當天離開
    蕭國彥住處後，並未前往五股等情；嗣於本院準備程序中，
    則改稱：案發當天，伊騎蕭國彥的車子後載丁○○由蘆洲蕭
    國彥住處出發，之後騎到五股，丁○○又去騎了1 台機車過
    來，伊等便各自騎車前往蕭國彥住處將機車還給蕭國彥，再
    由伊騎丁○○後來騎來的機車載丁○○到案發地點而為警查
    獲云云（見本院93年10月20日準備程序筆錄），意指：伊所
    駕駛而遭警查獲之機車，係伊和丁○○共同前往五股時，由
    萬國福騎來之機車，該車與伊離開蘆洲蕭國彥住處時所駕駛
    之機車，並不相同。核甲○○先後所辯，出入甚大，其中就
    有關案發當日是否曾與被告丁○○共同前往五股（即被害人
    丙○○機車遭竊地點）乙節，先後陳述矛盾，又對於其所駕
    駛而遭警察查獲之機車之來源，甲○○先推稱係丁○○自行
    騎至蕭國彥處，後又改稱係在五股時，由丁○○所騎來，惟
    對於其既係與丁○○共同前往五股，則丁○○如何能當場從
    他處再騎來該部機車，卻未能為加以說明。故由甲○○對於
    機車之來源，其先後說詞反覆，除一再推稱係被告丁○○所
    取得，然始終未能就細節部分為一貫具體之交代等情觀之，
    堪認甲○○係為掩飾該機車來源之實情，始憑空捏造說詞，
    致其上開說詞不一且缺乏細節，其陳述之詞，已難遽信。再
    由上開認定被告丁○○與甲○○係共犯本件搶奪犯行，而上
    開機車復係供本案搶奪所用等情參互以析，堪認被告丁○○
    迭於警詢、偵查及本院審理時所承該機車係伊與甲○○於行
    搶前，先共同前往五股竊取，以供行搶所用等語之自白屬實
    可採。
(三)從而，被告丁○○自白中有關共犯甲○○部分，雖與甲○○
    之陳述不一，惟綜合前開各情，甲○○之辯詞係屬卸責之詞
    ，不足採信，應以被告萬國福之供詞可採。是被告丁○○之
    自白與事實相符，而屬可信。本案事證明確，被告丁○○之
    犯行堪予認定，應依法論科。
二、核被告丁○○所為，係犯刑法第320條第1項竊盜罪及同法第
    325條第1項搶奪罪。被告與共犯甲○○間，就竊盜及搶奪犯
    行有犯意聯絡及行為分擔，應論以共同正犯。又被告以竊得
    之機車為工具而實施搶奪犯行，所犯上開2 罪間有方法結果
    之牽連關係，為牽連犯，應依刑法第55條之規定，從一重論
    以搶奪罪。爰審酌被告實施本案犯行時，仍在前案假釋之保
    護管束期間，有臺灣高等法院被告全國前案紀錄表在卷可稽
    ，足認其品行不佳，又機車搶奪犯行，可能造成他人身體之
    傷害，危害非輕，惟犯後坦承犯行，尚有悔意，且犯罪所得
    財物部分已由被害人領回，並其犯罪之動機、目的及其智識
    程度等一切情狀，量處如主文所示之刑，已示懲儆。本案行
    竊所用之鑰匙1 支，雖係被告所有之物，然於犯後業已丟棄
    而滅失，業據被告供承在卷，爰不予宣告沒收，附此敘明。
三、共犯甲○○部分，由本院另行審結。
據上論斷，應依刑事訴訟法第299條第1項前段，刑法第28條，第
320條第1項、第325條第1項、第55條，罰金罰鍰提高標準條例第
1條前段，判決如主文。
本案經檢察官靳開聖到庭執行職務。
中　　華　　民　　國　　94　　年　　4　　月　　11　　日
                  刑事第三庭審判長法  官  李正紀
                                  法  官  周群翔
                                  法  官  吳祚丞
以上正本證明與原本無異。
如不服本判決應於送達後10日內，向本院提出上訴狀。
                                  書記官  林立原
中　　華　　民　　國　　94　　年　　4 　　月　　12　　日
所犯法條：
中華民國刑法第320 條第1 項：
意圖為自己或第3 人不法之所有，而竊取他人之動產者，為竊盜
罪，處五年以下有期徒刑、拘役或五百元以下罰金。
中華民國刑法第325 條第1 項：
意圖為自己或第3 人不法之所有，而搶奪他人之動產者，處六月
以上五年以下有期徒刑。
